臺灣高等法院高雄分院民事判決　　　　　　　　　　　　九十二年度上字第五九號
　　　上　訴　人　甲○○
　　　被上訴人　　陽信商業銀行股份有限公司
　　　法定代理人　丙○○
　　　訴訟代理人　乙○○
當事人間請求清償借款事件，上訴人對於民國九十二年一月二十四日臺灣屏東地方法
院九十一年度訴字第五一九號第一審判決提起上訴，本院於九十三年三月三十一日言
詞辯論終結，判決如下：
    主 　   文
上訴駁回。
第二審訴訟費用由上訴人負擔。
    事實及理由
一、被上訴人起訴主張：上訴人於民國八十一年四月十四日向被上訴人借款新台幣（
    下同）五十萬元、八十一年四月二十日借款一百五十萬元、八十一年五月四日借
    款五萬元、八十一年五月三十日借款一百萬元、八十一年六月十二日借款二十萬
    元、八十一年七月二日借款一百萬元，共計借款四百二十五萬元；而於八十一年
    四月二十二日還款一百五十萬元、八十一年四月三十日還款二十五萬元、八十一
    年六月二日還款五十萬元，共計還款二百二十五萬元，尚欠二百萬元，為借新還
    舊，而於八十六年七月三十日邀同原審共同被告唐英俊為連帶保證人，向被上訴
    人借款二百萬元（下稱系爭借款），約定借款期限自該日起至九十一年七月二十
    四日止，利息按週年利率百分之九點五機動調整（現為百分之七）計算，本金到
    期一次清償，利息按月計付，如未依約清償時，即喪失期限利益，視為全部到期
    ，且除依上開約定利率計息外，逾期在六個月以內者，並應按約定利率百分之十
    ，超過六個月以上者，應按約定利率百分之二十計付違約金。嗣上訴人借得上開
    款項後，自九十一年一月三十日起即未依約給付本息，依約喪失期限利益，債務
    視為全部到期，尚欠本金二百萬元，及自九十一年一月三十日起至清償日止，按
    週年利率百分之七計算之利息，暨自九十一年二月二十八日起至清償日止，逾期
    在六個月以內部分按上開利率百分之十，逾期超過六個月部分按上開利率百分之
    二十計算之違約金，屢經催討均置不理等情，爰依消費借貸及連帶保證之法律關
    係，求為命上訴人及唐英俊連帶給付上開本金二百萬元，及其利息暨違約金之判
    決。原審命上訴人及唐英俊如數給付（唐英俊並未上訴）。被上訴人於本院聲明
    ：上訴駁回。
二、上訴人則以：(一)上訴人於八十一年四月七日向被上訴人借款二百萬元，約定借款
    期限自八十一年四月十四日起至八十六年四月十四日止，前開借款上訴人於八十
    一年四月二十日清償八十萬元、八十一年四月二十二日清償五十萬元、八十一年
    四月三十日清償二十五萬元、八十一年六月二日清償五十萬元，共計清償二百零
    五萬元（本金二百萬元，利息五萬元），未再欠被上訴人任何款項。(二)上訴人並
    沒有於八十一年五月三十日向被上訴人借款一百萬元、八十一年六月十二日借款
    二十萬元、八十一年七月二日借款一百萬元。(三)被上訴人所提八十六年間借款申
    請書、借據、授信約定書、切結書等文件，上訴人固不否認其上簽名及印章之真
    正，惟上訴人係在空白文件上簽名及蓋章，上訴人並未於八十六年七月三十日向
    被上訴人借款二百萬元，且被上訴人亦未對保等語，資為抗辯。並於本院聲明：
　　(一)原判決廢棄。(二)前項廢棄部分，被上訴人在第一審之訴駁回。
三、被上訴人主張之上開事實，業據其提出借款申請書、存摺帳戶00－00000
    －0－0對帳單、借款還款明細表、借據、授信約定書、支出及收入傳票等件為
    證（本院卷第四五至七八頁），而上訴人對於上開書證印文之真正均不爭執，自
    堪信為真實。上訴人雖以前揭情詞置辯，惟查：
　(一)上訴人於八十一年四月間向被上訴人借款二百萬元，約定借款期限五年，被上訴
　　人分別於八十一年四月十四日及同年月二十日撥款五十萬元及一百五十萬元進入
　　上訴人之帳號0000000－0－0號之活期儲蓄存款帳戶，而上訴人於八十
　　一年四月二十二日、同年四月三十日、同年六月二日，分別清償一百五十萬元、
　　二十五萬元、五十萬元等情，業經被上訴人提出與所述相符借款申請書、授信約
    定書、支出及收入傳票等件為證，堪信為真實。上訴人辯稱其於八十一年四月二
    十日清償八十萬元、八十一年四月二十二日清償五十萬元云云，既為被上訴人所
    否認，上訴人自應就上開清償之事實負舉證之責任，而上訴人迄今仍未能提出任
    何證據證明之，所抗辯清償之詞，不足採信。
  (二)被上訴人主張上訴人於八十一年五月四日借款五萬元、八十一年五月三十日借款
    一百萬元、八十一年六月十二日借款二十萬元、八十一年七月二日借款一百萬元
    ，有被上訴人提出抵押借款申請書、支出及收入傳票為證（本院卷第五六至六八
    頁），上訴人否認於八十一年五月四日、同年五月三十日、同年六月十二日及同
    年七月二日申請上開撥款，並辯稱：我八十一年四月七日開戶向被上訴人貸款二
    百萬元之後就把我的印章及存摺交給我弟弟李文魁使用，我弟弟何時到銀行領錢
    使用我不清楚，又稱：據我弟弟稱他把存摺及印鑑放在被上訴人中正分行儲蓄部
    經理唐英俊處，要我去向唐英俊拿回來，我二、三次向唐英俊要回存摺及印鑑，
    唐英俊說沒有在我這裡，是在你弟弟那裡，我弟弟又說是在唐英俊那裡，到後來
    唐英俊把印鑑章還給我，但沒有存摺云云，不惟未能舉證以實其說，且與證人李
    文魁證稱：甲○○之存款簿及其印章同意供我使用等語不符，而由被上訴人所提
    八十一年四月二日借款申請書記載，前開借款之利率為週年利率百分之十點七五
    （本院卷第四五頁反面），足認系爭借款之利率顯低於前開借款之利率，且前開
    借款迄至八十一年六月二日之二個月利息計三萬五千八百三十三元，上訴人所辯
    前開借款屬循還動用本金，需清償部分本金後始能再申請撥款，其於八十一年四
    月十四日及同年月二十日分別申請撥款五十萬元及一百五十萬元後，即未再申請
    撥款云云如屬真實，則上訴人於八十一年六月二日僅需清償二十八萬餘元即為已
    足，何以當日清償五十萬元，此與一般經驗法則相違。從而，上訴人辯稱未於八
    十一年五月四日、同年五月三十日、同年六月十二日及同年七月二日申請上開撥
    款云云，尚非可採。至上訴人指稱：被上訴人於原審九十一年九月十三日具狀陳
    稱八十一年九月份後，繳息轉帳部份係由唐英俊存摺轉出繳納云云，並不能執此
    而為上訴人有利之認定。
　(三)上訴人否認於八十六年七月三十日向被上訴人借款二百萬元，並辯稱被上訴人亦
　　未對保云云，然查，上訴人對於八十六年七月三十日的借據上的甲○○簽名及印
　　文之真正均不爭執（本院卷第一六七頁），證人洪嘉裕證稱：「甲○○在八十六
　　年七月三十日向屏東二信借款兩百萬元案件是我對保的。」等語（本院卷第一六
　　六頁），參以上訴人於原審陳稱：「．．．借款的時候簽了二份文件、二份簽的
　　時間差了四、五年，第一份是八十一年拿到我家裡簽的，第二份是八十六年我到
　　儲蓄部簽的，八十一年九月份還清之後，我要弟弟向唐英俊拿回印章存摺，之所
　　以要簽第二份，因為我爸爸八十五年過世有花錢，我女兒說要到日本進修，我媽
　　媽身體不好，唐英俊說五年期限到了，如果我要重新借的話，就到銀行來簽文件
　　，他拿給我簽的文件是空白文件。」等語（原審卷第一四０頁），足認於前開借
　　款之清償期限屆滿後，上訴人為另行借款遂於八十六年間簽立借據。再由上訴人
　　另稱：「．．．唐英俊向上訴人告知：『本件係有提供土地足額擔保，並設定最
　　高債權二百四十萬元至民國一百一十一年四月七日，因八十一年四月七日所借二
　　百萬元已清償，且五年期限已屆滿（八十一年四月十四日起至八十六年四月十四
　　日止），倘欲使五年之借款期限再生效，需至儲蓄部填寫前開資料存置，他日上
　　訴人欲借款時，親自儲蓄部填載金額即可，免去重新申請之諸多程序』．．．。
　　」等語觀之（原審卷第一三四頁），足認上訴人於八十六年間簽立借據之前，已
　　知悉借款金額為二百萬元，借款期限為五年等情，經核尚與被上訴人所提系爭借
　　款之借據所載內容相符。上訴人上開辯解，並不足採。
四、綜上所述，被上訴人主張消費借貸之法律關係，訴請上訴人給付如原判決主文第
　　一項所示之本金、利息及違約金，為有理由，應予准許。原審判命上訴人如數給
    付，於法並無不合。上訴意旨指摘原判決不當，求予廢棄改判，為無理由，應予
    駁回。
五、據上論結，本件上訴為無理由，依民事訴訟法第四百四十九條第一項、第七十八
    條，判決如主文。
中　　　華　　　民　　　國　　九十三　　年　　　四　　　月　　十四　　　日
                                                民事第五庭
~B1審判長法　官　蔡明宛
~B2      法　官　林健彥
~B3      法　官　曾錦昌
正本係照原本作成。
如對本判決上訴，須於判決送達後二十日內向本院提出上訴狀，其未表明上訴理由者
，應於上訴後二十日內向本院提出上訴理由書（均須按他造當事人之人數附繕本）。
上訴時應提出委任律師或具有律師資格之人之委任狀，並依附註條文規定辦理。
中　　　華　　　民　　　國　　九十三　　年　　　四　　　月　　十四　　　日
~B法院書記官　王婉蓉
附註：
民事訴訟法第四百六十六條之一：對於第二審判決上訴，上訴人應委任律師為訴訟代
理人，但上訴人或其法定代理人具有律師資格者，不在此限。
上訴人之配偶、三親等內之血親、二親等內之姻親，或上訴人為法人、中央或地方機
關時，其所屬專任人員具有律師資格並經法院認適當者，亦得為第三審訴訟代理人。
；第一項但書及第二項情形，應於提起上訴或委任時釋明之。
